臺灣高等法院民事判決
109年度上易字第253號 
上  訴  人  邱創萬
訴訟代理人  邱奕澄律師
            鄧智勇律師
被 上訴 人  宋隆義
上列當事人間債務人異議之訴事件，上訴人對於中華民國108 年
11月29日臺灣桃園地方法院108 年度訴字第1744號第一審判決提
起上訴，並為訴之追加，本院於109 年5 月20日言詞辯論終結，
判決如下：
    主  文
原判決廢棄。
臺灣桃園地方法院一０八年度司執字第六五五四０號清償債務強制
執行事件所為之強制執行程序應予撤銷。
被上訴人不得以臺灣桃園地方法院八十六年度促字第一三０九二
號支付命令暨確定證明書為執行名義對上訴人為強制執行。
第一、二審（含追加之訴）訴訟費用由被上訴人負擔。
    事實及理由
壹、程序部分：
    按於第二審為訴之變更或追加，非經他造同意，不得為之，
　  但請求之基礎事實同一者，不在此限，民事訴訟法第446 條
　  第1 項、第255 條第1 項第2 款定有明文。本件上訴人於原
    審起訴請求：臺灣桃園地方法院（下稱桃園地院）108年度
    司執字第65540 號清償債務強制執行事件（下稱系爭執行事
    件）所為之強制執行程序（下稱系爭執行程序）應予撤銷。
    嗣於本院追加請求：被上訴人不得以桃園地院86年度促字第
    13092 號支付命令（下稱系爭支付命令）暨確定證明書為執
    行名義對上訴人為強制執行（本院卷第14頁、第75頁至第76
    頁）。經核上訴人追加前後之聲明，均係基於其所主張之執
    行名義即系爭支付命令成立後，有消滅或妨礙債權人請求事
    由發生之同一基礎事實，揆諸上開規定，自應予准許。　　
貳、實體部分：
一、上訴人主張：被上訴人前於民國86年間以伊積欠新臺幣60萬
    元未清償為由，向桃園地院聲請核發系爭支付命令確定，惟
    遲至108 年8 月7 日始持系爭支付命令及確定證明書為執行
    名義，以系爭執行事件對伊為強制執行，顯已罹於15年消滅
    時效。爰依強制執行法第14條第1項前段規定，求為命：㈠系
    爭執行程序應予撤銷，㈡被上訴人不得以系爭支付命令暨確
    定證明書為執行名義對上訴人為強制執行之判決。
二、被上訴人則以：上訴人滯留大陸地區多年，且名下原無任何
    財產，故伊於108年間查得上訴人名下財產後始對上訴人為
    強制執行，伊不懂法律，不知債權還有期限等語，資為抗辯
    。
三、原審為上訴人全部敗訴之判決，上訴人不服，提起本件上訴
    ，並為訴之追加，上訴暨追加聲明：㈠原判決廢棄。㈡系爭執
    行程序應予撤銷。㈢被上訴人不得以系爭支付命令暨確定證
    明書為執行名義對上訴人為強制執行。被上訴人答辯聲明：
    上訴及追加之訴均駁回。
四、被上訴人前於86年間向桃園地院聲請對上訴人核發支付命令
    ，桃園地院於86年7 月4 日作成系爭支付命令，於86年8 月
    22日確定，並於86年10月21日核發確定證明書；被上訴人於
    108年8月7日以系爭支付命令及確定證明書為執行名義，以
    系爭執行事件對上訴人之財產為強制執行等情，有系爭支付
    命令暨確定證明書為證（原審卷第33頁、第35頁），並經本
    院調閱系爭執行卷宗查核無訛，且為兩造所不爭執（本院卷
    第21頁、第76頁至第77頁），堪信為真實。
五、按執行名義成立後，如有消滅或妨礙債權人請求之事由發生
    ，債務人得於強制執行程序終結前，向執行法院對債權人提
    起異議之訴，強制執行法第14條第1 項前段定有明文。所謂
    消滅債權人請求之事由，例如：清償、提存、抵銷、免除、
    混同、債權讓與、債務承擔、更改、消滅時效完成、解除條
    件成就、契約解除或撤銷、另訂和解契約，或其他類此之情
    形（最高法院98年度台上字第1899號判決意旨參照）。又強
    制執行法第14條所定債務人異議之訴，係以排除執行名義之
    執行力為目的，故提起此一訴訟之原告，得請求判決宣告不
    許就執行名義為強制執行，以排除該執行名義之執行力，使
    債權人無從依該執行名義聲請為強制執行，如債權人已就債
    務人之財產聲請強制執行，債務人亦得請求撤銷該強制執行
    程序，以排除其強制執行（最高法院87年度台上字第1578號
    判決意旨參照）。次按請求權，因15年間不行使而消滅；消
    滅時效因請求、承認、起訴而中斷；依督促程序聲請發支付
    命令、開始執行行為或聲請強制執行，與起訴有同一效力；
    時效中斷者，自中斷之事由終止時，重行起算；因起訴而中
    斷之時效，自受確定判決，或因其他方法訴訟終結時，重行
    起算；時效完成後債務人得拒絕給付，民法第125 條前段、
    第129 條第1 項、第2 項第1 款、第5 款、第137 條第1 項
    、第2 項、第144條第1 項分別定有明文。經查，系爭支付
    命令於86年8月22日確定後，被上訴人迄108年8月7日始以系
    爭強制執行事件對上訴人為強制執行之情，業如上四所述，
    被上訴人復未能舉證證明有何中斷時效之事由（本院卷第77
    頁參照），則上訴人主張被上訴人主張之債權罹於15年消滅
    時效，即有所據。從而，上訴人主張系爭支付命令之執行名
    義成立後，消滅時效已完成，其得拒絕給付，而有消滅或妨
    礙債權人請求之事由發生，並據以提起本件債務人異議之訴
    ，訴請撤銷系爭執行程序，及被上訴人不得以系爭支付命令
    暨確定證明書為執行名義對上訴人為強制執行，於法自無不
    合。　　
六、綜上所述，上訴人依強制執行法第14條第1 項前段規定，訴
    請撤銷系爭執行程序，洵屬正當，應予准許。從而原審因上
    訴人於第一審程序未為時效完成之主張，致為上訴人敗訴之
    判決，尚有未洽，上訴論旨指摘原判決不當，求予廢棄改判
    ，為有理由，爰由本院廢棄改判如主文第2項所示。上訴人
    追加之訴請求被上訴人不得以系爭支付命令暨確定證明書為
    執行名義對上訴人之財產為強制執行部分，亦有理由，應予
    准許。
七、本件事證已臻明確，兩造其餘之攻擊或防禦方法及所用之證
    據，經本院斟酌後，認為均不足以影響本判決之結果，爰不
    逐一論列，附此敘明。
八、據上論結，本件上訴及追加之訴均為有理由，依民事訴訟法
    第450條、第78條，判決如主文。 　　
中　　華　　民　　國　　109 　年　　6 　　月　　10　　日
                    民事第二庭    
                        審判長法  官  陳容正
                              法  官  劉素如     
                              法  官  王怡雯
正本係照原本作成。
不得上訴。
中　　華　　民　　國　　109 　年　　6 　　月　　10　　日

                              書記官  陳禹任